臺灣橋頭地方法院民事判決
110年度訴更一字第2號
原      告  占華水電有限公司

法定代理人  楊利中  
被      告  台灣自來水股份有限公司屏東區管理處

法定代理人  徐俊雄  
訴訟代理人  葉馥彰  
當事人間請求損害賠償事件，於民國111年4月15日言詞辯論終結
，本院判決如下：
    主      文
原告之訴駁回。
訴訟費用由原告負擔。
    事實及理由
一、原告主張：原告與被告台灣自來水股份有限公司第七區管理
    處於95年6月12日簽立95年滿州等場站承攬操作勞務契約（
    下稱系爭契約），約定契約期限為8個月，至96年2月15日契
    約終止，承攬費用720,000元分8期支付，被告每期應支付90
    ,000元，惟被告實際僅支付504,000元，不足216,000元。又
    原告於95年6月16日書面通知開工，95年10月11日書面通知
    終止契約（終止契約生效日為95年7月1日），103年間甲方
    （即被告）證人周義修證稱不同意乙方(即原告）單方面終
    止契約，甲方未依契約書面通知乙方不同意終止系爭契約緣
    由，甲方證人周義修證稱系爭契約終止為無效，契約得以延
    長。另被告於95年12月31日認定原告已完成一定之工作，被
    告並給付原告6.5個月承攬報酬504,000元，原告亦依系爭契
    約履約至96年2月15日。依系爭契約第1、7、8、15條、民法
    第71、72、73、111、113、255、258條、政府採購法第68條
    等相關法令，被告應給付原告系爭契約決標金額720,000元
    、自來水公司不當得利81,000元、債務不履行135,000元、
    履約承攬期間支出費用19,500元（含價購田中鏈鋸代墊4,50
    0元、委任許玉麟代處理費15,000元）、申請行政院公共工
    程委員會調解費用20,000元，上開金額合計共975,500元。
    為此爰依系爭契約、民法、政府採購法等相關法令提起本訴
    ，並聲明：㈠被告應給付原告975,500元，及自96年2月16日
    起至清償日止，按年息百分之5計算之利息；95年8月報酬遲
    延利息自95年9月起算、95年9月報酬遲延利息自95年10月起
    算，以下每月遲延利息類推至清償日止。㈡請求被告交付不
    同意終止契約書面文件，若判決前未完成契約規定交付不同
    意終止契約書面文件，依契約請求損害賠償，自95年6月16
    日至本案起訴止之承攬費用，及按年息百分之5計算利息。㈢
    駁回被告第一審之訴。
二、被告則以：本件係原告於95年間承攬被告之恆春營運所「滿
     州等場站委外承攬」勞務契約遭終止而衍生相關爭議，該
    案經工程會調解不成立後，原告不服轉向臺灣高雄地方法院
    （下稱高雄地院）102年度訴字第1422號、臺灣高等法院高
    雄分院（下稱高雄高分院）103年度上易字第99號、臺灣橋
    頭地方法院106年度訴字第377號、高雄高分院107年度再易
    字第號等（下合稱系爭前案)歷經數次判決及裁定，仍不服
    持續提起訴訟，惟原告之請求權應已罹於2年時效，其主權
    利因時效消滅者，其效力及於從權利，故其他請求亦已罹於
    時效。查系爭契約總價720,000元，履約期限自通知開工日
    起至95年12月31日止，預估期限8個月，按月付款每期核對
    請款資料正確無誤後給付90,000元，採實作實算，該案實際
    開工日為95年6月16日，實際履約至95年12月31日止，履約6
    .5個月應得工資585,000元，扣除履約不良罰款81,000元，
    被告支付及原告實際領取504,000元，實屬合理，無不足數
    額。又原告主張未支領135,000元部分，係由契約未實作部
    分計算而得（即每期酬金90,000元×未施作之1.5個月＝135,0
    00元），屬契約價金720,000元內之一部重複請求，然系爭
    契約報酬總額為585,000元，未支領之135,000元之請求當屬
    無據。此部分非屬原告應得，故不予給付。代墊款4,500元
    及代處理費15,000元部分，實係原告向被告借用鏈鋸一台，
    遺失後以4,500元購買一台二手鏈鋸賠償被告，其所認代墊
    款實為遺失賠償義務；另原告私下以15,000元委任許玉麟代
    行契約所規定之工作，該代處理費實為原告自行僱傭花費，
    前述兩項款項與損害賠償無關，原告請求該等費用尚屬無據
    。調解費20,000元部分，依採購履約爭議調解收費辦法第15
    條第2項規定，調解費應由已繳費之當事人即原告負擔，所
    請亦屬無據。至原告請求之自96年2月16日起至清償日止，
    按年息百分之5計算之利息，及按月計算之遲延利息部分，
    因被告已按系爭契約履行，並無遲延，此部分請求自失所附
    麗，殆無疑義。綜上，本件原告所主張之請求權、訴之聲明
    均未逾兩造間系爭前案歷次之判決主文及理由，原告理應受
    既判力之拘束，應依民事訴訟法第249條、第249條之1規定
    裁定驳回原告之訴等語置辯，並聲明：原告之訴駁回。
三、按為訴訟標的之法律關係，於確定之終局判決中已經裁判者
    ，除法律別有規定外，有既判力，當事人不得就該法律關係
    更行起訴，此觀民事訴訟法第249條第1項第7款及第400條第
    1項規定自明（最高法院102年度台上字第1781號判決意旨供
    參）。而確定判決所生之既判力，除當事人就確定終局判決
    經裁判之訴訟標的法律關係，不得更行起訴或為相反之主張
    外，法院亦不得為與確定判決意旨相反之裁判。否則將使同
    一紛爭再燃，即無以維持法之安定，及保障當事人權利、維
    護私法秩序，無法達成裁判之強制性、終局性解決紛爭之目
    的（最高法院93年度台上字第1432號判決意旨供參）。
四、經查，原告依系爭契約請求給付承攬契約報酬720,000元、
    履行承攬期間不當得利81,000元、自96年1月至2月15日共1.
    5個月報酬135,000元、購買鏈鋸費用4,500元、代墊許玉麟
    報酬15,000元、工程會調解費20,000元等，共請求被告給付
    975,500元（見本院訴更一卷第104頁）；然核原告起訴意旨
    所指之情節經臺灣高雄地方法院以102年度訴字第1422號審
    理，就原告請求之承攬報酬720,000元、履行承攬期間不當
    得利81,000元、購買鏈鋸費用4,500元、代墊許玉麟報酬15,
    000元、工程調解費20,000及訴訟費用9,250元等，共計849,
    750元，均已經駁回原告之訴，原告不服提起上訴後，亦經
    臺灣高等法院高雄高分院以103年度上易字第99號（下稱前
    案）駁回上訴及追加之訴後而告確定。而本件原告請求975,
    500元,扣除上開前案確定判決之金額849,750元，則為125,7
    50元，此金額雖尚未確定，惟查，該款項即為原告再請求給
    付1.5個月之報酬135,000元扣除已確定之上開訴訟費用9,25
    0元（即135,000－9,250＝125,750）。而原告於本件中請求之
    1.5個月報酬135,000元部分，原告主張係認為被告實際僅支
    付6.5個月報酬，與系爭契約第二條約定承攬總價（含稅）7
    20,000元，承攬金額以8個月計算，分8期承攬月份支付當月
    承攬金額90,000元（含稅），不足一個月者，依比例調整付
    款（見本院審訴卷第95頁）之內容不符，是被告應再給付原
    告1.5個月報酬135,000元云云。惟查，系爭契約委外操作規
    範第3-1條復約定：合約期限，自通知開工日起至95年12月3
    1日止（見審訴卷第115頁），而系爭契約於95年6月2日始辦
    理開標，兩造於95年6月12日簽約，於同年6月16日開工之事
    實，有前案判決、系爭契約勞務契約、開標紀錄、委外操作
    規範、勞務採購契約附卷可稽（見本院訴更一卷第114至115
    頁、本院審訴卷第95、96、115、181頁），是前案判決認原
    告自開工時即95年6月16起至系爭契約結束即自95年12月31
    日為止，實際操作期間僅6個月又15日，尚不足系爭契約第2
    條約定之工期為8個月，是就系爭契約存續期間實做實支之
    承攬報酬之計算，依前揭約定，應按每月承攬金額90,000元
    ，依實際承攬之期間比例調整付款，原告僅可得6.5個月之
    報酬，並經判決確定，是原告請求給付不足8個月之1.5個月
    部分報酬135,000元，乃屬重複起訴，應予駁回；另原告嗣
    又主張該1.5個月報酬135,000元係自96年1月至同年2月15日
    之報酬，惟查，如前所述，系爭契約期間係自95年6月16日
    起至同年12月31日止，原告嗣又主張之期間顯已逾越系爭契
    約實際承攬工作僅6.5個月之期間，亦無證據可資證明原告
    有於該期間內有實際為承攬之工作，則原告就此部分之請求
    ，為無理由，不應准許。
五、又原告主張前案判決伊主張系爭契約是有效之法律關係所為
    之請求，本件所主張是伊於95年10月11日提出終止系爭契約
    ，惟被告不同意，致其違背自我意志須繼續完成承攬工作，
    因該契約違反民法第71、72條規定而全部分無效云云。惟查
    ，有關原告就其於上開時間提出終止契約之主張，前案判決
    亦已於理由中載明，依係委外操作規範第6-2條規定，原告
    如因特殊事故需提前終止合約時，須於2個月前提出經被告
    同意後始得解約（見本院審訴卷第121頁），亦即原告在系
    爭承約期限屆滿前，僅能循兩造合意之方式終止契約，尚無
    權片面終止契約，是原告於上開時間向被告提前為終止契約
    之通知後，迄未徵得被告同意，因而不生終止系爭承約之效
    力。則原告上開終止契約未經被告之同意而不生終止契約效
    力之認定，既受前案判決之審理認定而確定在案，既有既判
    力，則原告以契約均為無效，而依民法第71條、第72之規定
    ，兩造所簽之系爭契約違反強制規定及公序良俗，全部都無
    效，請求被告應交付不同意終止契約書面文件，若本件判決
    前未完成契約規定交付不同意終止契約書面文件，則依契約
    請求損害賠償，自95年6月16日至本案起訴止之承攬費用及
    按年息百分之5計算利息等，即屬無據，不應准許。
六、再按承攬人之報酬請求權因2年間不行使而消滅，民法第127
    條第7款定有明文。系爭契約於95年12月31日期滿後，原告
    即可請求被告給付不足之報酬，其報酬請求權時效應自96年
    1月日起算2年，則原告之報酬請求權其時效應於97年12月31
    日屆滿，此亦業經前案判決確定在案。而本件原告於108年1
    1月7日方提起訴訟，有起訴狀之圓戳印附卷可憑（本院審訴
    卷第9頁），其請求權已因於時效內不行使而消滅，則原告
    依系爭契約請求已逾系爭契約承攬期間之報酬即自96年1月
    至2月15日共1.5個月報酬135,000元，即無理由，亦應予駁
    回。
七、綜上所述，原告依系爭契約請求被告給付975,500元，就與
    前案請求有相同之訴訟標的及法律關係之部分，既已判決確
    定，原告復提起相同之訴訟，違反一事不再理原則，應予駁
    駁回；而其另主張系爭契約全部無效，違反民法第71條強制
    規定，及第72公序良俗之規定，均無理由，亦應予駁回。又
    其違反一事不再理原則之起訴，本應以裁定駁回處理，但因
    原告又另主張系爭契約全部無效，其亦無理由，已如前述，
    則以判決一併駁回，不再另以裁定駁回違反一事不再理原則
    之部分，附此敘明。 
八、本件事證已臻明確，兩造其餘主張陳述及所提證據方法，經
    本院斟酌後認均不足以影響本判決結果，爰不逐一論駁，併
    此敘明。
九、訴訟費用負擔之依據：民事訴訟法第78條。　　
中　　華　　民　　國　　111 　年　　4 　　月　　28　　日
                民事第一庭    法　官　劉建利
以上正本係照原本作成。
如對本判決上訴，須於判決送達後20日內向本院提出上訴狀。如
委任律師提起上訴者，應一併繳納上訴審裁判費。
中　　華　　民　　國　　111 　年　　4 　　月　　28　　日
                              書記官　謝群育